【裁判字號】    97,消債更,244
【裁判日期】    980429
【裁判案由】    更生事件
【裁判全文】
臺灣士林地方法院民事裁定           97年度消債更字第244號
聲  請  人
即  債務人  甲○○
上列債務人聲請更生事件，本院裁定如下：
    主  文
債務人甲○○自中華民國九十八年五月一日下午五時起開始更生
程序。
命司法事務官進行本件更生程序。
    理  由
一、債務人聲請意旨略以：債務人有不能清償債務之情事，前曾
    於民國95年間依照「中華民國銀行公會會員辦理消費金融案
    件無擔保債務協商機制」請求共同協商債務清償方案，並協
    商成立，協商條件為每月還款新臺幣（下同）2萬511元。惟
    債務人每月薪資所得僅2萬4,000元，扣除協商條件應清償金
    額，僅剩餘3,489 元，無法維持基本生活。是協商條件未考
    量伊必要生活支出，債務人確係因不可歸責於己，致履行協
    商條件顯有重大困難。且債務人無擔保或無優先權之債務總
    額未逾1,200 萬元，復未經法院裁定開始清算程序或宣告破
    產，爰向本院聲請更生等語。
二、按「債務人與金融機構協商成立者，不得聲請更生或清算，
    但因不可歸責於己之事由，致履行顯有重大困難者，不在此
    限」、「本條例施行前，債務人依金融主管機關協調成立之
    中華民國銀行公會會員辦理消費金融案件無擔保債務協商機
    制與金融機構成立之協商，準用前項之規定」，消費者債務
    清理條例第151 條第5 項、第6 項分別定有明文。次按，債
    務人不能清償債務或有不能清償之虞，且無擔保或無優先權
    之債務總額未逾新臺幣（下同）1,200 萬元者，於法院裁定
    開始清算程序或宣告破產前，得向法院聲請更生，觀諸消費
    者債務清理條例第3 條、第42條第1 項規定自明。又法院開
    始更生程序之裁定，應載明其年、月、日、時，並即時發生
    效力。法院開始更生或清算程序後，得命司法事務官進行更
    生或清算程序，必要時得選任律師、會計師或其他適當之自
    然人或法人一人為監督人或管理人，復為同條例第45條第1
    項、第16條所明定。
三、經查，債務人所主張之上開事實，業據提出中華民國銀行公
    會會員辦理消費金融案件無擔保債務協商機制協議書及無擔
    保債務還款計畫（見本院卷第22至24頁）、債務人全戶戶籍
    謄本正本（見本院卷第88頁）、財團法人金融聯合徵信中心
    當事人綜合信用報告─前置協商專用債權人清冊正本（見本
    院卷第75至78頁）、房屋租賃契約書影本（見本院卷第152
    至155 頁）、財政部臺北市國稅局95、96年度綜合所得稅各
    類所得資料清單正本（見本院卷第29至30頁、第160至161頁
    ）、財政部臺北市國稅局財產歸屬資料清單正本（見本院卷
    第113至114頁）、勞工保險被保險人投保資料表（見本院卷
    卷第26至28頁）等為證，核閱屬實。次查，債務人每月薪資
    為2萬4,000元，扣除每月應清償金額後所餘3,489 元，低於
    內政部主計處公佈98年度台北縣最低生活費1萬792元，難以
    以維持生活。準此，債務人主張其有不可歸責於己之事由，
    致履行顯有重大困難，堪認為真。復查無債務人有消費者債
    務清理條例第6 條第3 項、第8 條或第46條各款所定駁回更
    生聲請之事由存在，則債務人聲請更生，應屬有據，爰裁定
    如主文。
中    華    民    國    98    年    4     月    29    日
                  民事第二庭  法      官  李瑜娟
上為正本係照原本作成。
本件不得抗告。
中    華    民    國    98    年    4     月    29    日
                              書  記  官  周嫣蘋


司法院資訊處製作；財團法人民間司法改革基金會備份。
